臺灣高等法院臺南分院民事判決　九十三年度訴易字第八號　Ｊ
　　　原　　　告　甲　○　○
?
　　　被　　　告　乙　○　○
右當事人間請求侵權行為損害賠償事件，原告向本院刑事庭提起附帶民事訴訟，經本
院刑事庭裁定（九十三年度附民字第八號）移送前來，本院於民國九十三年四月十三
日言詞辯論終結，茲判決如左：
    主    文
原告之訴及假執行之聲請均駁回。
訴訟費用由原告負擔。
    事    實
甲、原告甲○○方面：
一、聲明：求為判決：(一)被告應給付原告新台幣（下同）一百零一萬元及自民國（下
    同）八十九年一月五日起至清償日止，按年利率百分之五計算之利息。(二)訴訟費
    用由被告負擔。(三)請准供擔保假執行。
二、陳述：
（一）被告乙○○與訴外人黃國栽、黃茂鈿及黃茂隆等人在台南縣新市鄉○○段五七
      ０地號經營的砂石場（原為三抱竹企業行，後改為南科企業行）要拆夥，找原
      告甲○○處理砂石場對外所負債務，被告乙○○再找友人林四郎、劉惠國入夥
      。因林四郎出資最多，砂石場原來債權人紛紛找林四郎要債，被告乙○○重新
      合夥的出資額亦未提出，原告甲○○等人又要求入股，林四郎乃萌生退意，將
      砂石場讓與葉柏東等人。被告乙○○明知林四郎於八十八年十二月一日在南投
      草屯車站對面冰果室內，與原告甲○○、葉柏東等人簽寫讓與契約書自願將砂
      石場讓與葉柏東，竟意圖使原告甲○○受刑事處分，而於八十九年一月五日向
      台南市調查站誣指「甲○○於八十八年十二月一日前往南投市○○路○段一四
      三八號林四郎家中恐嚇林四郎不得在台南縣市經營砂石廠，且強迫林四郎書寫
      南科企業行之讓渡書，將該企業行在台南縣新市鄉○○村○○段五七０號土地
      承租的砂石工廠經營權讓與葉柏東」等語。案經原告甲○○向臺灣臺南地方法
      院提起自訴。經鈞院以九十二年度上更(二)字第四八九號判決被告誣告罪名成立
      ，處有期徒刑四月。
（二）被告上開犯行侵犯原告之名譽權及人格權，致始原告遭受心理上、精神上之痛
      苦，依民法第一百九十五條第一項前段之規定，原告得請求非財產上之損害賠
      償。為此爰依刑事訴訟法第四百八十七條規定，提起刑事附帶民事訴訟。
（三）原告為大學畢業，原從事警察工作，每月薪資約五萬六千元，現因恐嚇取財羈
      押中，與本件有一點關係，但被告告原告的部分均已無罪確定，故原告才告其
      誣告，而原告家中有父母、配偶、三個孩子，其中一個兩歲，其餘均就讀小學
      ，所住房子尚貸款中。之所以請求一百零一萬元係抄別人的，原告自己覺得是
      這樣。
乙、被告乙○○方面：
一、聲明：求為判決：(一)原告之訴駁回。(二)訴訟費用由原告負擔。
二、陳述：
（一）被告就上開刑事案件已上訴最高法院，該事實尚待確認，其實是訴外人林四郎
      在電話中向被告稱原告王柏群有恐嚇渠等語，事後訴外人林四郎變更供述內容
      ，被告亦十分無奈。
（二）被告係高中畢業，以前在做砂石場的工作，現在關子嶺幫人種植柑橘，有一個
      女兒在讀書，與被告母親同住，已離婚，名下無財產，且因漏稅被限制出境。
丙、本院依職權調閱本院九十二年度上更(二)字第四八九號刑事案卷（含臺灣臺南地方
    法院八十九年度自字第二七六號、本院九十年度上訴字第二二八號、九十二年度
    上更(一)字第二六一號、最高法院九十二年度台上字第二五八五號、九十二年度台
    上字第五五六一號案卷案卷）、查詢兩造之稅務電子閘門財產所得調件明細表。
    理　　由
一、按原告於判決確定前，得撤回訴之全部或一部。但被告已為本案之言詞辯論者，
    應得其同意。民事訴訟法第二百六十二條第一項著有明文。查原告起訴後，曾為
    訴之追加（追加聲明請求被告在報紙刊登道歉啟事），嗣於準備程序中撤回之，
    因被告於該準備程序期日中未到庭，依上開條文之規定，原告撤回訴訟自屬合法
    ，合先敘明。
二、原告起訴主張：被告乙○○與訴外人黃國栽、黃茂鈿及黃茂隆等人在台南縣新市
    鄉○○段五七０地號經營的砂石場（原為三抱竹企業行，後改為南科企業行）要
    拆夥，找原告甲○○處理砂石場對外所負債務，被告乙○○再找友人林四郎、劉
    惠國入夥。因林四郎出資最多，砂石場原來債權人紛紛找林四郎要債，被告乙○
    ○重新合夥的出資額亦未提出，原告甲○○等人又要求入股，林四郎乃萌生退意
    ，將砂石場讓與葉柏東等人。被告乙○○明知林四郎於八十八年十二月一日在南
    投草屯車站對面冰果室內，與原告甲○○、葉柏東等人簽寫讓與契約書自願將砂
    石場讓與葉柏東，竟意圖使原告甲○○受刑事處分，而於八十九年一月五日向台
    南市調查站誣指「甲○○於八十八年十二月一日前往南投市○○路○段一四三八
    號林四郎家中恐嚇林四郎不得在台南縣市經營砂石廠，且強迫林四郎書寫南科企
    業行之讓渡書，將該企業行在台南縣新市鄉○○村○○段五七０號土地承租的砂
    石工廠經營權讓與葉柏東」。案經甲○○向臺灣臺南地方法院提起自訴。本院以
    九十二年度上更(二)字第四八九號判決被告誣告罪名成立，處有期徒刑四月，被告
    上開犯行侵犯原告之名譽權及人格權，爰依民法第一百九十五條第一項前段之規
    定請求非財產上之損害賠償等語。被告則以：被告就上開刑事案件已上訴最高法
    院，該事實尚待確認，其實是訴外人林四郎在電話中向被告稱原告王柏群曾予以
    恐嚇，事後訴外人林四郎變更供述內容，被告亦十分無奈云云。資為抗辯。
三、原告主張被告涉犯誣告罪致侵害其名譽權及人格權之事實，業據本院依職權調閱
    本院九十二年度上更(二)字第四八九號刑事案卷（含臺灣臺南地方法院八十九年度
    自字第二七六號、本院九十年度上訴字第二二八號、九十二年度上更(一)字第二六
    一號、最高法院九十二年度台上字第二五八五號、九十二年度台上字第五五六一
    號案卷案卷）查明屬實，被告雖辯稱：其實是訴外人林四郎在電話中向被告稱甲
    ○○曾予以恐嚇，事後林四郎變更供述內容，伊亦甚無奈云云。惟查：
（一）被告乙○○向台南市調查局檢舉自訴人對林四郎恐嚇、脅迫而強取南科企業行
      的股份及砂石場經營權一節，為被告所不否認，復有調查筆錄一份原審八十九
      年度自字第二七六號刑事卷可稽（見原審該刑事卷第十八頁至第廿頁）。被告
      先與黃國鈿、黃國栽及黃茂隆等人合夥經營砂石場，因合夥人不合拆夥，找甲
      ○○、葉柏東處理拆夥過程砂石場對外積欠的債務。被告並邀林四郎、劉惠國
      等人入夥，約定林四郎出資一百五十萬元，劉惠國及被告乙○○各五十萬元，
      不僅被告於調查筆錄中陳明，亦與證人黃茂鈿於原審審理該刑事案中所證內容
      相合（見原審該刑事卷第一０七頁）。惟林四郎出資一百五十萬元後，被告不
      僅未出資，反而向林四郎借款五十萬元，因甲○○亦要求乾股，砂石場原來債
      權人又屢向林四郎索討債務，林四郎為免麻煩，乃同意將砂石場的經營權讓渡
      與葉柏東，甲○○、葉柏東並未恐嚇林四郎等情，並據證人林四郎於原審審理
      八十九年度自字第二七六號刑事案時到場證述明確（見原審該刑事卷第一０八
      頁），復據林四郎於本院刑事案前審中到庭證稱「甲○○沒有恐嚇我，是甲○
      ○及葉伯東來草屯找我和劉惠國，甲○○說要入股經營砂石場，並負責解決砂
      石場在外的債務，我和劉惠國均有同意並寫下八十八年十二月一日的讓與契約
      書，因為乙○○要叫我到調查站說甲○○有恐嚇我，其實甲○○沒有恐嚇我這
      種事情，要叫我怎麼講，我又不能隨便亂講」、「（從八十一年十二月一日到
      八十九年一月五日，你有無和乙○○講八十八年十二月一日晚上有發生什麼事
      情？沒有講什麼事情，乙○○曾經問我說有無恐嚇你，我說沒有恐嚇我，乙○
      ○到調查站做筆錄時間我不知道，只知道乙○○曾經叫我到台南調查站找一位
      姓林的做筆錄，但我沒有去」「（八十八年十二月一日簽下讓與契約書之後，
      八十八年十二月二日乙○○有無打電話給你，問你是否你將砂石場讓與甲○○
      他們？）有的，乙○○打電話來質問我，為何要將砂石場讓予他們。」等語甚
      詳在刑事卷足稽（見本院上訴審二二八號卷第九十九頁至第一００頁）），依
      上開證人林四郎之證述，則原告甲○○未恐嚇證人林四郎之情，已甚明顯。
（二）證人林四郎復於本院刑事前審證稱：「我簽讓與契約書的時候，乙○○不在場
      ，後來他為何，如何會在讓與契約書後面簽認諾意思，我根本不知道」「（你
      八十八年十二月一日和葉柏東、甲○○簽訂讓與契約書的過程都很平和嗎？）
      是的，簽約時大家談的很好，表面上他們是要為我處理砂石場和債務，事後楊
      政雄打電話來，我才發現被甲○○他們吃了，簽約時完全沒有被他們脅迫的情
      形，也沒有上當的感覺，至於乙○○後來為何會於八十八年十二月二日在讓與
      契約書後面自己加簽認諾的意思，我就不知道」等語（見上更一卷第四五頁至
      四七頁），再參諸被告於證人林四郎與原告甲○○、葉柏東於八十八年十二月
      一日，在南投草屯車站對面冰果室內簽訂上開契約書時，被告本人並不在場，
      亦為被告所自認（見上訴二二八號卷第八十三頁，本院九十二年十二月四日準
      備程序筆錄）。足見證人林四郎與原告甲○○、訴外人葉柏東簽寫讓與契約書
      時，其本意僅係要讓原告甲○○、案外人葉柏東等代為處理砂石場原先所積欠
      之債務，因原告甲○○之要求才於八十八年十二月一日寫系爭讓與契約書，而
      證人林四郎與原告甲○○、案外人葉柏東寫系爭讓與契約書時，被告乙○○並
      未在場，並不知悉證人林四郎簽寫系爭讓與契約書之情形，洵堪認定。
（三）按誣告罪之成立，以意圖他人受刑事處分或懲戒處分，而為虛偽之告訴告發報
      告為要件，所謂虛偽係指明知無此事實故意捏造，或其申告內容完全出於憑空
      捏造等而言，若告訴人誤認有此事實、或以為有此嫌疑，或所告尚非全然無因
      ，只因缺乏積極證明，致被誣告人不受追訴處罰者，自不得指為虛偽，即難科
      以本罪（參照最高法院四十年台上字第八八號、四十三年台上字第二五一號判
      例意旨）。查林四郎與葉柏東及原告甲○○於八十八年十二月一日簽訂讓與讓
      與契約時被告並不在場，未實際參與系爭契約書之簽訂，又不知林四郎簽寫系
      爭契約之本意，而證人林四郎業於八十八年十二月五日之前，在被告打電話向
      其詢問時，已明確告知被告，原告甲○○等人於八十八年十二月一日簽訂讓與
      契約時，自訴人甲○○並無恐嚇強迫其為之，業据證人林四郎證述可按，已如
      前述，然被告仍於八十八年十二月五日向台南市調查站誣指原告有上開恐嚇強
      迫證人林四郎之情，則其顯係明知無此事實故意捏造，綜上所述，被告乙○○
      有上開誣告之犯行，已彰彰明甚，其所為之辯解純屬事後畏罪飾卸之詞，自無
      可採，是本件上開部分事證明確，被告確有誣告犯行應堪認定，被告之抗辯委
      無足採。
四、按「慰藉金之賠償須以人格權遭遇侵害，使精神上受有痛苦為必要，其核給之標
    準固與財產上損害之計算不同，然非不可斟酌雙方身分資力與加害程度，及其他
    各種情形核定相當之數額，原審對於被上訴人所受之名譽損害有如何痛苦情事，
    並未究明，若僅以上訴人之誣告為賠償依據，則案經判處上訴人罪刑，是非明白
    ，被上訴人似亦無甚痛苦之可言，且原判決何以增加賠償慰藉金之數額，亦未說
    明其理由，遽命上訴人再賠償五千元，自有未合」，最高法院五十一年度台上字
    第二二三號判例、七十九年度台上字第一一０一號判決參照。故凡慰藉金之請求
    ，須其人格權遭遇侵害，而使其精神上受有痛苦為必要。如單純以受誣告請求為
    賠償，一經判處誣告者以罪刑，則是非明白，被誣告者無何痛苦可言。原告為本
    件慰藉金之請求，係以其無辜受誣精神名譽損失重大為其依據，然其亦自認其請
　　求一百零一萬元，係因看他人請求（見本院卷第二十三頁記載）。原告無辜受誣
　　，既經法院判處被告誣告罪刑確定，使是非明白，即已還原告以清白，原告復自
　　認其請求被告賠償一百零一萬元係抄別人的，並未舉證證明其精神名譽有何受損
　　之事實，尚難認原告有何名譽受損或精神上痛苦之情事。是被告徒言抗辯原告確
　　有恐嚇事實，伊無誣告情事云云，固不足取，然原告既不能證明有何名譽受損或
　　精神上痛苦之情事，其之請求自難准許。從而，原告依民法第一百九十五條第一
　　項前段之規定，請求被告賠償一百零一萬元及自八十九年一月五日起至清償日止
　　，按週年利率百分之五計算之利息，為無理由，應予駁回。
五、原告既受敗訴之判決，其假執行之聲請亦失所依附，應併予駁回。
六、據上論結，本件原告之訴為無理由，依民事訴訟法第七十八條，判決如主文。
中　　　華　　　民　　　國　　九十三　　年　　　四　　　月　　二十七　　日
　　　　　　　　　　　　　　　　　　臺灣高等法院臺南分院民事第四庭
~B1審判長法官　林　　金　　村
~B2　　　法官　曾　　平　　杉
~B3　　　法官　袁　　靜　　文
右為正本係照原本作成。
不得上訴。
中　　　華　　　民　　　國　　九十三　　年　　　四　　　月　　二十八　　日
~B法院書記官　吳　　銘　　添
